臺灣屏東地方法院民事判決
111年度潮小字第85號
原      告  新加坡商艾星國際有限公司台灣分公司

法定代理人  曾慧雯  


訴訟代理人  陳紀蓉  
            陳品菖  
被      告  潘弘山  


上列當事人間請求給付電信費事件，本院於民國111年3月31日言
詞辯論終結，判決如下：
    主  文
原告之訴駁回。
訴訟費用由原告負擔。
    事實及理由
壹、程序部分：
    按小額訴訟之訴狀送達後，原告不得將原訴變更或追加他訴
    ，但擴張或減縮應受判決事項之聲明者，不在此限，民事訴
    訟法第436條之23、第436條第2項、第255條第1項但書第3款
    分別定有明文。查原告聲請支付命令之請求嗣則變更如下述
    (司促卷第5頁；潮小卷第27頁)，於法有據，應予准許。
貳、實體部分：
一、原告主張：被告於民國96年5月8日向訴外人全虹企業股份有
    限公司（下稱全虹企業）申請門號「0000000000」使用，另
    於99年10月8日、100年1月16日向訴外人台灣大哥大電信股
    份有限公司（下稱台灣大哥大）申請門號「0000000000」及
    「0000000000」使用，詎被告未依約繳納電信費及專案補償
    款，上述全虹企業門號計至96年8月7日積欠具違約金性質之
    專案補償款新臺幣(下同)4,500元，而台灣大哥大門號計至1
    00年6月24日積欠具違約金性質之專案補償款共13,717元，
    均尚未罹於民法第125條之15年時效，且前揭債權業經上述
    公司讓與原告，爰依行動電話門號租用契約（下合稱系爭契
    約）及債權讓與之法律關係提起本件訴訟，並聲明：被告應
    給付原告18,217元。
二、被告則以：原告請求權已罹於民法時效，原告不得再行請求
    ，且系爭契約之申請書之簽名並非被告親簽，願以10,000元
    處理等語，資為抗辯，並聲明：原告之訴駁回。
三、經查，全虹企業、台灣大哥大就租用上述門號之系爭契約債
    權，已讓與原告，迄今尚有計至上開時間、數額之專案補償
    款未清償等情，有原告提出之繳款通知、電信費帳單、債權
    讓與證明書、通知函、郵件回執等件在卷可稽（司促卷第11
    -37頁），且為兩造所不爭執，堪信為真實。
四、得心證之理由：
  ㈠系爭契約之申請書效力：
  ⒈按私文書應由舉證人證其真正。但他造於其真正無爭執者，
    不在此限。私文書經本人或其代理人簽名、蓋章或按指印或
    有法院或公證人之認證者，推定為真正，民事訴訟法第357
    條、358條定有明文。又按民事訴訟法第358條關於私文書經
    本人或其代理人簽名、畫押、蓋章或按指印者，推定為真正
    之規定，須其簽名、畫押、蓋章或按指印係本人或其代理人
    為之，在當事人間已無爭執或經舉證人證明者，始得適用（
    最高法院98年度台上字第1458號判決要旨參照）。而文書之
    證據力，有形式上證據力與實質上證據力之分。前者係指真
    正之文書即文書係由名義人作成而言；後者則為文書所載內
    容，有證明應證事實之價值，足供法院作為判斷而言。必先
    具備形式上證據力之文書，始有證據價值可言。文書之實質
    上之證據力，固由法院根據經驗法則，依自由心證判斷之。
    但形式上之證據力，其為私文書者，則應依民事訴訟法第35
    7條規定決定之，即私文書之真正，如他造當事人有爭執者
    ，則應由舉證人證其真正（最高法院91年度台上字第1645號
    判決意旨參照）。
  ⒉被告雖辯稱未在申請書上簽名，然觀諸原告提出申請書所附
    身分證、健保卡之影本，其上資料核與申請書、債權讓與證
    明書所載相符（司促第11-33；潮小卷第30頁），衡以上述
    證件若無他故，多由個人自行保管，且被告如遭冒名申請上
    開門號，仍稱願以1萬元清償，亦與事理常情有違，堪認系
    系爭契約之申請書，應為被告所簽名，自具形式上證據力，
    得為本件裁判之基礎。　
　㈡原告請求有無理由：　
　⒈按商人供給商品之代價請求權，因2年間不行使而消滅。時效
    完成後，債務人得拒絕給付。債務人於受通知時，所得對抗
    讓與人之事由，皆得以之對抗受讓人。民法第127條第8款、
    第144條第1項、第299條第1項定有明文。次按電信服務為電
    信業者提供之商品，而電話費為其提供商品之代價，審酌電
    信服務商品屬日常頻繁之交易，且有促從速確定必要性，現
    今社會無線通信業務蓬勃發展，此類債權應有從速促其確定
    之必要性，應認電信業所提供之「電信服務」亦為民法第12
    7條第8款所稱之「商品」，而有該條款2年短期時效之適用
    。又一般之專案補貼款，乃於申辦行動電話門號使用時，以
    須持續使用門號一定期間（即綁約）之承諾，取得月租費之
    減免優惠或專案商品（例如手機）之所有權，實質上亦屬電
    信公司販售商品之代價，非屬違約金，自應與月租費、商品
    價金等同視之，仍屬電信公司販售商品之代價，即應有上開
    條款短期時效之適用（臺灣高等法院所屬法院109年度法律
    座談會民事類提案第1號審查意見參照）。
  ⒉經查，原告請求專案補償款，依申請書上提領手機專案商品
    及手機補貼款等文字，並綜以申請書等件所載約款（司促卷
    第11-13、19頁），堪認乃被告申辦上開門號時，電信公司
    因販售手機或同意綁約一定期間而減免之電信服務優惠價差
    ，當為販售商品之代價，參酌前述說明，被告受讓系爭契約
    之債權，自應適用民法第127條第8款之2年時效規定。則原
    告請求計至上述時間之專案補償款債權，卻遲自110年8月24
    日始向本院聲請支付命令，有收卷章戳可憑（司促卷第5頁
    ），其債權請求權顯逾2年時效，被告自得基於時效抗辯拒
    絕給付，故原告本件請求，乏其所據。
五、綜上所述，原告依系爭契約及債權讓與之法律關係，請求被
    告給付上述專案補償款，為無理由，應予駁回。
六、本件事證已臻明確，兩造其餘攻擊、防禦方法，核於判決結
    果不生影響，爰不一一論述，併此敘明。
七、訟費用負擔之依據：民事訴訟法第78條。
中　　華　　民　　國　 111　　年　　4 　　月　　21　　日
                  潮州簡易庭  法　官　曾迪群
得上訴（20日）　　　　　　　　　
以上正本係照原本作成。
如不服本判決，應於送達後20日內，向本院提出上訴狀並表明上
訴理由，如於本判決宣示後送達前提起上訴者，應於判決送達後
20日內補提上訴理由書（須附繕本）。如委任律師提起上訴者，
應一併繳納上訴審裁判費。
中　　華　　民　　國　 111　　年　　4 　　月　　21　　日
                              書記官　薛雅云